【裁判字號】    94,簡上,662
【裁判日期】    950830
【裁判案由】    給付修繕費用
【裁判全文】
臺灣臺北地方法院民事判決             94年度簡上字第662號
上  訴  人  甲○○
訴訟代理人  廖芳萱律師
被上訴人    乙○○
訴訟代理人  丙○○
上列當事人間請求給付修繕費用事件，上訴人對於中華民國94年
10月06日臺灣臺北地方法院臺北簡易庭94年度北簡字第21949號
第一審判決提起上訴，本院判決如下：
    主  文
被上訴人應給付上訴人新台幣壹拾壹萬貳仟壹佰肆拾元及自民國
94年4月1日起至清償日止，按週年利率5%計算之利息。
上訴人之上訴、擴張之訴、及其餘追加之訴均駁回。
第二審、擴張之訴及追加之訴，訴訟費用由被上訴人負擔二分之
一、上訴人負擔二分之一。
    事實及理由
一、程序上，上訴人於原審主張因被上訴人應負出賣人物之瑕疵
    擔保責任，上訴人本於民法360條規定，請求損害賠償。上
    訴人於第二審基於同一原因事實，之主張其得依民法359條
   規定請求減少價金，爰本於民法第179條請求返還不當得利；
    且擴張請求損害賠償金額至23萬元；合於民事訴訟法第255
    條第1項第2、3款「請求之基礎事實同一」、「擴張應受判
    決事項之聲明」，應為准許。
二、上訴人方面：
  (1)本件上訴人於原審起訴主張：上訴人於民國（下同）93年05
    月02日經由信義房屋仲介股份有限公司居間仲介承買被上訴
    人所有座落於台北市○○路○段413之1號四樓房屋（以下簡
    稱系爭房屋）與座落基地，並已完成所有權移轉登記，於同
    年05月25日點交完畢。之後系爭房屋主臥室部分竟然發生滲
    漏，且浴室部分發生漏水至樓下，雖經協調，被上訴人均以
    伊於居住系爭房屋期間，並未發生此現象為由，請上訴人自
    行負責，上訴人只得自行委請水電工程師先行處理，經水電
    工程師鑑定，漏水原因係因被上訴人早先整修系爭房屋之際
    ，水管與水管連接施工不當所致。依據民法第354條之規定
    ，被上訴人就伊所出售之系爭房屋，本應負瑕疵擔保責任，
    而上開房屋漏水之瑕疵確已造成系爭房屋價值之減損，上訴
    人爰訴請被上訴人應給付上訴人新台幣（下同）150000元之
    修繕費用，及自支付命令聲請狀繕本送達被上訴人之翌日起
    至清償日止，按年息百分之五計算之利息。
  (2)原審認為被上訴人於「標的物現況說明書」關於「標的物是
    否曾經因滲漏水而進行修繕？」欄位勾選「否」，僅對於系
    爭房屋是否曾經發生滲漏水一事，予以說明，尚難將之視為
    保證系爭房屋不會滲漏水，而駁回上訴人損害賠償之請求。
    上訴人不服提起上訴，主張「標的物現況說明書」，就「標
    的物是否曾經因滲漏水而進行修繕？」欄位勾選「否」，就
    是保證品質，並擴張請求八萬元及自追加起訴狀繕本送達被
    上訴人翌日起至清償日止，按週年利率5%計算之利息，又追
    加主張減少價金，依民法第一七九條請求返還價金23萬元及
    其中15萬元部份自支付命令聲請狀繕本送達被上訴人之翌日
    起至清償日止，按年息5%計算之利息，其中8萬元部份自追
    加起訴狀繕本送達被上訴人翌日起至清償日止，按週年利率
    5%計算之利息。
  (3)關於損害賠償或減少價金之內容：浴室及三樓修復費用：
    112140元（含稅），臥室漏水：84000元（含稅），因
    修繕期間十日外宿之費用，35000元，修繕浴室漏水五金
    器具等，共7130元。
三、被上訴人方面（除爰用於原審之陳述外另稱）：
  (1)否認系爭房屋有漏水之瑕疵，是上訴人買下房屋地震之後才
    發生漏水，且證人賴俊傑亦稱現狀交屋沒有漏水跡象（參見
    原審卷p-21）可供佐證。即使有瑕疵，現況調查表亦非品質
    保證，上訴人自不能主張損害賠償請求權；被上訴人不同意
    訴之追加，請求駁回上訴及追加之訴。
  (2)關於上訴人主張之損害額：浴室漏水修理費112140元部分
    ，發生漏水在93年10月份，維修的估價單是在93年9月6日開
    立，故估價單不實在，且上訴人以準備書狀提出之發票與估
    價單（立華室內裝修有限公司）與其於第一審提出之估價單
    （立華設計工程有限公司）不符；又93年維修，在94年補簽
    合約書、補開發票，亦不合理。外牆防水工程，與浴室漏
    水無因果關係，該費用自與被上訴人無關。因修繕期間十
    日外宿之費用部分，系爭房屋有兩套衛浴設備，不會影響到
    居住，上訴人沒有搬走另外居住之必要，而且漏水的地方在
    三樓應不至於影響到房屋之使用，又工程期間不用十天，費
    用自不合理。修繕浴室漏水五金器具等，上訴人僅列出數
    據，而沒有任何證據供參，自不足採。
四、得心證之理由：
  (1)被上訴人居住系爭房屋將近兩年，於93年05月02日經由信義
    房屋仲介公司（仲介人為賴俊傑）轉售給上訴人，於93年05
    月25日交屋；上訴人於93年08月間發現漏水，於93年10月間
    通知被上訴人，經被上訴人委託證人陳錦偉（被上訴人之叔
    叔）至現場查看（參二審卷p107），被上訴人認為該漏水與
    伊無關。兩造爭執為系爭房屋有無浴室漏水之瑕疵，應由上
    訴人負擔保責任？上訴人是否可以主張損害賠償？或上訴人
    是否可以主張減少價金，並就已付之價金依不當得利法律關
    係請求返還之？
  (2)本件漏水情形，經比對支付命令卷施工前後之照片，可以顯
    示漏水情狀是水管連接不當而衍生（參該卷p-08至p-12）；
    有證人簡俊忠證稱「有進行抓漏，漏水原因是管線接觸不良
    ，是因為管線黏接時膠水塗不平均，會慢慢滲水，所以造成
    樓下漏水（原審卷p-22）」，證人賴俊傑證稱「房子敲開整
    修時，我有在現場，敲開時看到是水管接縫不良（原審卷
    p-21）」可資佐證，則上訴人主張「系爭房屋有水管連接不
    當之瑕疵並衍生漏水」之事實應堪採信；被上訴人抗辯是地
    震或上訴人自己裝修而造成云云者，自無足採。
  (3)上訴人主張：被上訴人於「標的物現況說明書」中，就「標
    的物是否曾經因滲漏水而進行修繕？」欄位勾選「否」，是
    保證房屋沒有滲漏水之品質，現經證實管線接觸不良導致滲
    漏水之瑕疵，被上訴人自應負損害賠償之責任。然查，房屋
    買賣時因應仲介者之要求，屋主會對屋況為相關之陳述，該
    「標的物現況說明書」僅為現狀之說明，並未表示品質之保
    證，所陳述者僅為「標的物並未因滲漏水而進行修繕」之事
    實，而非保證房屋沒有滲漏水瑕疵，故被上訴人之答辯應屬
    可採，上訴人此部份之主張應無理由。
  (4)系爭房屋既有水管連接不當之瑕疵而漏水，顯足以減損系爭
    房屋之價值，則上訴人主張依民法第359條規定，按其支出
    修繕費用等情，減少價金並依不當得利法律關係請求被上訴
    人返還此部份價金，應有理由。尚待審究者為得請求減少價
    金若干？論述如下：
    關於浴室漏水修理費106800元（含稅為112140元）部分，
    與系爭瑕疵有因果關係，並經實際施工者即證人簡俊忠證稱
    「工程費用如估價所示（原審卷p-22）」佐證，應堪採信。
      至於，被上訴人抗辯：「發生漏水在93年10月份，維修的
      估價單則在93年9月6日開立」、「上訴人於第二審提出之
      發票與估價單（立華室內裝修有限公司）與上訴人於第一
      審提出之之估價單（立華設計工程有限公司）不符」云云
      。經查，上訴人已陳明「93年08月間發現漏水，於93年10
      月間告知被上訴人」，則其於93年09月請人估價應屬合理
      ；另「立華室內裝修有限公司（二審卷p-80）」、「立華
      設計工程有限公司（支付命令卷p-13）」二者聯絡電話、
      英文名稱（LEE HWA INTERIOR DESIGN）均相同，堪認估
      價及施工者為同一公司，被上訴之抗辯自無可信。另上訴
      人懷孕（參二審卷p117），迄94年初才進行修繕，故被上
      訴人抗辯「93年維修，在94年補簽合約書、補開發票」云
      云，亦無可憑。
    臥室漏水所生外牆防水、牆面油漆等費用80000元（含稅
      為84000元）部分，上訴人未證明與本件浴室漏水之瑕疵
      有因果關係，被上訴人抗辯其毋庸負責，應有理由，上訴
      人此部份之主張應無可信。
    因修繕期間十日外宿之費用部分，經查該浴室漏水瑕疵，
      雖影響到該浴室，但系爭房屋有兩套衛浴設備，應不會影
      響到居住使用，上訴人自無另外租屋居住之必要，被上訴
      人之抗辯應有理由，上訴人此部份之主張應無可信。
    修繕浴室漏水五金器具等費用部分，上訴人未舉證以實其
      說，自無可信，況浴室漏水修理費106800元中已包含材料
      及施工（水電配管），上訴人主張支出本項費用，自無可
      憑。
五、本件上訴人主張被上訴人應負擔保系爭漏水瑕疵之責任，其
    得請求減少價金112140元，被上訴人受領此部份價金之法律
    上原因嗣後不存在為不當得利，而請求上訴人返還之，應有
    理由，超過部分之請求為無理由，應予駁回。上訴人之上訴
    、擴張之訴及其餘追加之訴，均無理由，應予駁回。原審駁
    回上訴人此部份之請求並無不合，上訴人求予廢棄，為無理
    由，應予駁回。
六、據上論結，本件上訴及擴張之訴為無理由，追加之訴為一部
    有理由、一部無理由，依民事訴訟法第436條之1第3項、第
    449 條第1項、第450條、第79條、，判決如主文。
中    華    民    國    95    年    08    月    30    日
        民事第五庭    審判長法  官  翁昭蓉
                            法  官  陶亞琴
                            法  官  陳心弘
以上正本係照原本作成
如不服本判決，應於收受送達後20日內向本院提出上訴書狀，其
未表明上訴理由者，應於提出上訴後20日內向本院補提理由書狀
（均須按他造當事人之人數附繕本）上訴時應提出委任律師或具
有律師資格之人之委任狀；委任有律師資格者，另應附具律師及
格證書及釋明委任人與受任人有民事訴訟第466條之1第1項但書
或第2項（詳附註）所定關係之釋明文書影本。
中    華    民    國    95    年    08    月    30    日
                            書記官  許博為


司法院資訊處製作；財團法人民間司法改革基金會備份。
